臺灣高等法院高雄分院刑事判決　　　　94年度交上易字第46號
上　訴　人　臺灣屏東地方法院檢察署檢察官
被　　　告　甲○○
上列上訴人因被告公共危險案件，不服臺灣屏東地方法院94年度
交易字第21號中華民國94年6 月21日第一審判決（起訴案號：臺
灣屏東地方法院檢察署94年度偵字第376 號），提起上訴，本院
判決如下：
    主  文
上訴駁回。
    理  由
一、公訴意旨略以：被告甲○○於民國93年12月13日下午5 時許
    ，與友人在屏東縣九如鄉○○ ○○○路段某檳榔攤飲用1 瓶
    保力達，於酒後吐氣所含酒精濃度高達每公升0.3 毫克，已
    達不能安全駕駛汽車之情形下，竟仍駕駛車牌號碼WP-2610
    號自用小客車上路，於同日下午7 時50分許，行經同鄉台3
    線南下車道425 公里800 公尺處，停車熄火準備下車買東西
    時，因打開車門未注意後方狀況，遭同向由被害人乙○○騎
    乘之車牌號碼TC2-172 號輕型機車，自後追撞車門，致被害
    人受傷倒地（過失傷害部分未據告訴），經警據報到場處理
    ，並對被告作酒精濃度測試而查獲，因認被告涉有刑法第18
    5 條之3 罪嫌云云。
二、本件公訴人認被告涉有刑法第185 條之3 公共危險罪嫌，係
    以被告於警詢中之自白、呼氣酒精濃度測定紀錄表、刑法第
    185 條之3 案件測試觀察紀錄表、現場相片及舉發違反道路
    交通管理事件通知單等為其論據。惟訊據被告雖坦承於上開
    時地飲用保力達後，駕駛車牌號碼WP-2610 號自用小客車，
    並於停車開啟車門時，與被害人所騎乘之車牌號碼TC2-172
    號輕型機車發生擦撞等情不諱，惟堅決否認有公共危險犯行
    ，辯稱：「飲酒並未對伊造成影響，伊當時很清醒，是小客
    車停妥後，伊開車門未注意後方來車，才撞到乙○○，伊在
    警察局製作筆錄時有嘔吐，可能是對保力達反胃」等語。
三、按犯罪事實應依證據認定之，無證據不得認定犯罪事實；不
    能證明被告犯罪者，應諭知無罪之判決，刑事訴訟法第154
    條第2 項、第301 條第1 項分別定有明文。又事實之認定，
    應憑證據，如未能發現相當之證據，或證據不足以證明，自
    不能以推測或擬制之方法，為裁判基礎；且認定犯罪事實所
    憑之證據，雖不以直接證據為限，間接證據亦包括在內，然
    無論直接或間接證據，其為訴訟上之證明，須於通常一般之
    人均不致有所懷疑，而得確信其為真實之程度者，始得為有
    罪之認定，倘其證明尚未達此一程度，而有合理之懷疑存在
    ，即無從為有罪之認定（最高法院40年台上字第86號、76年
    台上字第4986號判例參照）。
四、經查：
  (一)證人即至本件現場處理之員警張春生於本院證稱：「伊至本
    件車禍現場處理時，甲○○態度很從容，伊問他車禍情形，
    甲○○說的就像在庭上講的一樣，很清楚；伊並未發現甲○
    ○有腳步不穩或是手腳顫抖無法正常行走的情形，也未發現
    他有語無倫次的情形，當時甲○○精神狀態正常」等語明確
    （見本院卷第31、32頁）；且證人即被害人乙○○於原審證
    稱：「當天甲○○車停在路邊，好像已經關掉引擎、沒有燈
    光，伊沒有看到車，甲○○又突然開車門，伊閃避不及，才
    撞上去；當時甲○○精神狀況正常」等語在卷（見原審卷第
    14頁）；又證人即負責製作警詢筆錄之員警林木銘於原審證
    稱：「伊負責問甲○○筆錄，甲○○說是因為開車門時，沒
    有注意後方來車，才發生車禍，甲○○並沒有違規停車，依
    現場相片，甲○○的車停得很直；甲○○於訊問過程都很正
    常」等語在卷（見原審卷第15、16）。則依被告於本件事故
    後所呈現之精神狀況，顯無事證可認其已達不能安全駕駛動
    力交通工具之程度。至於被告於警詢過程中有嘔吐情形，此
    或為對特定酒精類飲料過敏之結果，或為過度緊張造成之生
    理反應，尚不足為被告有不能安全駕駛動力交通工具不利認
    定之依據。
  (二)按呼氣中所含酒精成分達每公升0.25毫克至0.5 毫克時，對
    駕駛能力之影響為駕駛人視覺、反應靈敏性減弱，對速度及
    距離的判斷力變差，此時肇事率較諸正常狀況約提高為2 至
    6 倍之間，此固經法務部於88年5 月18日以法88檢字第0016
    69號函示在案。惟上開程度之酒精成分對於個人之影響，會
    因個人之體質而有所差異，非可一概相提並論，上開函示資
    料僅顯示該等程度酒精對於平均多數人之影響，並未提及個
    體間，是否尚有因其他因素介入（如個人體質因素等）而有
    差異結果之現象產生，自僅得用以對照參考，無從據為判斷
    行為人是否已致不能安全駕駛動力交通工具之標準。是行為
    人是否已因服用酒類，而達不能安全駕駛動力交通工具之程
    度，仍應由事實審法院就行為人於行為時之一切主客觀情狀
    綜合判斷，而為具體之認定；而本件事故，係在被告已熄火
    、停妥上開小客車後，始因開啟車門造成被害人受傷之結果
    ，業如前述，自亦不足僅以被告於本件事故後，經測得酒後
    吐氣所含酒精濃度達每公升0.3 毫克，遽認被告已達不能安
    全駕駛動力交通工具之程度。
  (三)被告於警訊中係供稱：「（員警問：平常是否有喝酒習慣？
    你酒量如何？你今天喝約1 瓶保力達是否會影響你駕車？）
    很少喝酒、酒量伊不知道，不會影響伊駕車。」等語在卷（
    見警卷第7 頁），被告並未自白有公共危險犯行；且證人林
    木銘亦於原審證稱：「（法官問：被告在警詢中有無承認是
    因為喝酒造成過失？）無。」等語明確（見原審卷第16頁）
    。是公訴人認被告已於警詢中自白犯罪，並據此援引為不利
    被告之證據，自有誤會。
  (四)綜上所述，被告於本件事故後，精神狀況正常，復無腳步不
    穩或手腳顫抖無法正常行走，或語無倫次之情形等，可佐證
    被告已達不能安全駕駛動力交通工具之程度，又被告亦未於
    警詢自白犯罪；是公訴人就被告所涉公共危險犯嫌，尚難認
    業已舉證達令人信實無疑之程度。此外，復查無其他積極證
    據足資認定被告有何公訴人所指公共危險犯行，依上開法條
    規定及說明，自應為被告無罪之諭知。
五、原審認被告犯罪不能證明，而為被告無罪之諭知，經核於法
    並無不合。檢察官仍執陳詞，指摘原判決不當，提起上訴，
    為無理由，應予駁回。
六、適用法律：刑事訴訟法第368條。
本案經檢察官姜麗儒到庭執行職務。
中　　華　　民　　國　　94　　年　　10　　月　　7 　　日
                  刑事第七庭    審判長法  官  莊飛宗
                                      法  官  黃憲文
                                      法  官  曾逸誠
以上正本證明與原本無異。
不得上訴。
中　　華　　民　　國　　94　　年　　10　　月　　7 　　日
　　　　　　　　　　　　　　　　　　　書記官  郭蘭蕙
